臺灣新竹地方法院民事裁定　　　　　　 100年度事聲字第19號
異　議　人
即債權　人　台新國際商業銀行股份有限公司
相　對　人
即債務　人　許舜傑
上列當事人間因消費者債務清理事件，異議人對於本院司法事務
官所為99年度司執消債更字第34號製作債權表聲明異議，經司法
事務官於民國100 年2 月9 日裁定駁回異議，就該裁定聲明異議
，本院裁定如下：
    主  文
異議駁回。
異議費用由異議人負擔。
    理  由
一、按關於更生或清算之程序，除本條例別有規定外，準用民事
    訴訟法之規定，消費者債務清理條例（下稱本條例）第15條
    定有明文。次按當事人對於司法事務官處理事件所為之終局
    處分，得於處分送達後10日之不變期間內，以書狀向司法事
    務官提出異議；司法事務官認前項異議有理由時，應另為適
    當之處分，認異議為無理由者，應送請法院裁定之；法院認
    第1項之異議為有理由時，應為適當之裁定，認異議為無理
    由者，應以裁定駁回之，民事訴訟法第240條之4第1項前段
    、第2 項、第3 項分別規定明確。又按，對於債權人所申報
    之債權及其種類、數額或順位，債務人或其利害關係人得自
    債權表送達之翌日起，監督人、管理人或其他利害關係人得
    自債權表公告最後揭示之翌日起，於10日內提起異議，本條
    例第36條第1項亦訂有明文。
二、本件聲明異議意旨略以：
(一)、本件異議人即債權人與相對人即債務人於97年7 月30日完成
    前置協商，並經臺灣台北地方法院97年度消債核字第2893號
    ，針對前置協商機制協議書及前置協商無擔保債務還款分配
    表暨表決結果認可等案。其中，前置協商無擔保債務還款分
    配表中分別載明依民法第323 條規定之計算債權金及簽約金
    額，因本件債務於97年7 月30日完成協商，故債權機構皆同
    意以減免後之金額即簽約金額進行協議，合先敘明。
(二)、依前置協商協議書第4 條規定，債務人未依本協議書清償者
    ，除本協議書第8 條之約定外，其餘約定自違約日起失其效
    力( 即所有優惠條件取消) ，未到部份之債務視為全部到期
    ，本行並得回復依各債權金融機構之原契約條件( 包括但不
    限於：1.現欠債權金額依民法第323 條規定計算之金額；2.
    利率及違約金之計算依原契約內容等) 繼續對債務人訴追。
    此協議內容經臺灣台北地方法院97年度消債核字第2893號裁
    定認可，視為踐行本條例第151 條協商前置主義之執行名義
    。
(三)、本件債務人自99年12月10日起毀諾，除所有優惠條件取消，
    未到期之債務視為全部到期，異議人並得回復依各債權金融
    機構之原契約條件外，且依協議書第4 條後段，得回復依各
    債權金融機構之原契約條件，其次，經認可之協議書( 即執
    行名義之內容) 中亦詳細註明，包括但不限於現欠債權金係
    依民法第323 條規定計算之金額，即債務人一經違反協議內
    容，債權銀行亦有權按分配表中民法第323 條規定計算之債
    權金為基準( 新台幣947,542 元) 陳報，有97年度消債核字
    第2893號裁定之執行名義認可在案，自不得任意限縮解釋條
    約內文、刪除債權，違反債權人權益，要求債權人應以未償
    金額610,538元為陳報，顯造成裁判突襲。
(四)、是以異議人應得依97年度消債核字第2893號裁定認可之契約
    棉，自債務人毀諾後依法第323 條規定計算之債權金額為基
    準陳報，即債權本金分別為465,90元、816,157 元及自98牛
    2 月14日、98年2 月13日起之利息計算，此計算方式並未超
    出執行名義範圍，是以異議人所陳報之債權無誤，請准裁定
    如陳報債權內容。
三、按本條例之制定，乃為使負債務之消費者依本條例所定程序
    清理其債務，以調整其與債權人及其他利害關係人之權利義
    務關係，保障債權人之公平受償，謀求消費者經濟生活之更
    生，進而健全社會經濟之發展為目的，有本例第1 條之規定
    可稽，故解釋兩造協議書之規定，應參照本條例立法意旨為
    之，合先敘明。
四、經查：
(一)、相對人聲請更生前曾於97年7 月30日與異議人及其他債權銀
    行協商成立債務清償方案，並經臺灣台北地方法院97年8 月
    22日以該院97年度消債核字第2893號裁定認可，有該裁定在
    卷可稽。相對人與異議人協商成立「前置協商機制協議書(
    金融機構無擔保債權) 」共有14條，第1 條所載「甲方同意
    自民國97年8 月10日起為首期繳款日，每月以新台幣9,962
    元，其分145 期，年利率0.00% ，以乙方之各債權金融比例
    清償其債務( 如附表) ，至全部債務清償為止。」第2 條係
    清償匯款帳號，第3 條係約定債權金融機構應於債務人履行
    協議後，暫停一切訴訟行為，第4 條係約定債務人未履行時
    之處理方式，其內容為「甲方未依本協議書清償者，除本協
    議書第8 條約定外，其餘約定自違約日起失其效力( 亦即所
    有優惠條件取消) ，未到期部份之債務視為全部到期，乙方
    並得回復依各債權金融機構之原契約條件( 包括但不限於(1)
    現欠債權金額係依民法第323 條規定計算之金額(2)利率及違
    約金之計算係依原契約內容等) 繼續對甲訴追。有前該協議
    書在卷稽。
(二)、異議人對相對人之債權經前開裁定認可協議書之金額為
    750,209 元，相對人聲請更生前共清償27期，異議人每期分
    得5,173 元，合計139,671 元，為異議人所不爭執。
(三)、異議人主張依前開協議書內容所載，相對人既未履行前開協
    議書內容，依前開協議書內容所載，異議人得申報之債權，
    應回復原契約條件，並依民法第323 條規定計算之結果，本
    金債權分別為46,590元、816,157 元，利息分別為10,073元
    、155,944 元，合計1,028,764 元，依異議人之主張其所得
    申報之債權，應以相對人與異議人在成立前置協商前之數額
     (947,542 元) 為基準，而非以協議書之簽約金額(750,209
    元) 基準，惟查：
  1.依協議書第4 條之約定，如相對人未依協議書清償者，僅依
    該協議書所載之所有優惠條件取消，並無異議人所主張之相
    對人未履行時，異議人得請求之數額，即回復為協議書簽訂
    前金額之約定。
  2.況前該協議書第4 條復約定，相對人未依該協議書履行時，
    「未到期部份視為全部到期」，亦可徵如相對人未依該協議
    書履行時，債權銀行之異議人得請求之之金額，應以該協議
    書分期給付之金額合計數額為限，蓋異議人於該協議書前對
    相對人之債權，均係到期之債權，並非分期債權，是以兩造
    在簽訂協議書之本意自應係認如相對人未履行該協議書，異
    議人得請求之金額，應以該協議書簽約之金額為計算之基準
    。
  3.且依前開協議書第4 條之約定，相對人未依協議書清償時，
    異議人僅得回復依債權金融機構之原契約條件，包括現欠債
    權金額，係依民法第323 條規定計算之金額及原約定之利息
    及違約金，在此部分之條款中，亦未明定，相對人未依該協
    議書清償時，異議人得請求之金額係協議書簽訂之之金額，
    解釋上，異議人既係金融專業機構，其若於簽訂該協議書時
    係認相對人不依該協議書清償時，其得請求之金額應以簽訂
    協議書前之金額，其自應在該協議書中為清楚之記載，惟前
    開協議書中既無明確記載，解釋上自難採取有利於異議人之
    解釋，故異議此部分之主張亦無可採。
  4.況本件相對人之債權人，除異議人外尚有其他金融機構債權
    人，其所申報債權金額亦係以前該協議書計算之金額為基準
    ，顯見異議人之主張與兩造簽訂該協議書之本意不符。
    綜合前說明，異議人前開主張與協議書所載之意旨相違，自
    難可採。
(四)、故異議人得請求相對人履行之債權，應以前開協議書簽約金
    額為準，利息及違約金部分，亦應以相對人毀諾時開始計算
    ，即債權金額部分扣除相對人已履行之部分，債權金額應為
    610,528 元(750,290元－139,671 元＝610,528 元) 及自毀
    諾日99年10月10日後依各權金融機構之原契約條件計算之利
    息、違約金，本件異議人申報之債權本金分別為46,590元、
    816,157 元及自98年2 月14日、98年2 月13日起之利息，即
    有不當，就超過債權金額610,528 元及自毀諾日99年10月10
    日後依各權金融機構之原契約條件計算之利息、違約金部分
    ，應予刪除。
五、綜上所述，本院事務官製作債權表時，就異議人申報之債權
    金額超過債權金額610,528 元及自毀諾日99年10月10日後依
    各權金融機構之原契約條件計算之利息、違約金部分，予以
    刪除，是以司法事務官裁定駁回異議人對其製作債權表之異
    議，自屬於法有據，異議人執上開事由，指摘原裁定不當，
    聲明異議，求予廢棄原裁定，更正債權表，自無理由，應予
    駁回。
六、爰依消費者債務清理條例第15條、民事訴訟法第240 條之4
    第3 項，裁定如主文。
中    華    民    國   100    年    3     月    17    日
              民事第一庭    法      官  王銘勇
上為正本係照原本作成
如不服本裁定，應於裁定送達後10日內，以書狀向本院提出抗告
，並繳納抗告費新臺幣1千元
中    華    民    國   100    年    3     月    17    日
                            書  記  官  呂聖儀